【裁判字號】    95,訴,1254
【裁判日期】    950724
【裁判案由】    毒品危害防制條例
【裁判全文】
臺灣高雄地方法院刑事判決              95年度訴字第1254號
公  訴  人  臺灣高雄地方法院檢察署檢察官
被      告  甲○○
上列被告因違反毒品危害防制條例案件，經檢察官提起公訴（95
三年度毒偵字第2296號）暨移請本院併案審理（95年度毒偵字第
2410號、第2411號、第2675號、第3278號），嗣因被告就被訴事
實為有罪之陳述，經本院告知簡式審判程序意旨，並聽取公訴人
及被告之意見後，本院合議庭裁定由受命法官獨任依簡式審判程
序審理，判決如下：
    主  文
甲○○連續施用第一級毒品，累犯，處有期徒刑拾月。扣案如附
表所示之第一級毒品海洛因肆包、殘留第一級毒品海洛因之注射
針筒伍支及殘渣袋只均沒收銷燬之。
    事  實
一、甲○○前因違反毒品危害防制條例案件，分別由本院91年度
    訴字第第3621號判決判處有期徒刑7 月、及92年度簡字第49
    27號判決判處有期徒刑6 月確定（詳後述），前開2 罪經接
    續執行，於民國94年1 月6 日縮短刑期執行完畢。另因施用
    毒品案件，除據臺灣高雄地方法院檢察署檢察官提起公訴，
    經本院91年度訴字第3621判決判處有期徒刑7 月確定外，另
    由本院91年度毒聲字第4372號裁定令入戒治處所施以強制戒
    治1 年，復以92年度毒聲字第4567號裁定停止戒治，於92年
    8 月18日停止執行出監、所餘期間付保護管束，惟甲○○竟
    於前開停止戒治期間內更行施用毒品，除經本院以92年度簡
    字第4927號判決判處有期徒刑6 月確定外，另以92年度毒聲
    字第5943號裁定撤銷停止戒治，再令入戒治處所施以強制戒
    治，於92年11月25日執行完畢而釋放。詎其猶不知悛悔，復
    基於施用第一級毒品海洛因之概括犯意，於前開強制戒治執
    行完畢釋放後5 年內，自95年1 月某日起至95年3 月3 日20
    時20分許止，在高雄地區不特定加油站之廁所內，以將海洛
    因摻水後、再以針筒注射之方式，連續施用第一級毒品海洛
    因多次。嗣先後於附表所示時、地主動向員警自首或遭警查
    獲，並經其同意後採尿送驗，始查悉上情，另扣得如附表所
    示之物品。
二、案經高雄縣政府警察局鳳山分局、林園分局分別報請台灣高
    雄地方法院檢察署檢察官偵查起訴暨移送併案審理。
    理  由
一、本件被告甲○○係違反毒品危害防制條例第10條第1 項施用
    第一級毒品罪，其法定刑俱為死刑、無期徒刑、最輕本刑為
    3 年以上有期徒刑以外之罪，於準備程序進行中，被告就被
    訴事實為有罪之陳述，由受命法官告知簡式審判程序之要旨
    並聽取其與公訴人之意見，經被告同意適用簡式審判程序後
    ，本院亦認無不得或不宜改依簡式審判程序進行之處，爰依
    刑事訴訟法第273 條之1 第1 項、第284 條之1 規定，本院
    合議庭裁定裁定本件由受命法官獨任進行簡式審判程序，合
    先敘明。
二、上揭事實，業有尿液採證姓名對照表、及台灣檢驗科技股份
    有限公司濫用藥物尿液檢驗報告各5 件在卷可稽，另扣得被
    告所有如附表所示第一級毒品海洛因4 包、注射針筒5 支及
    殘渣袋3 只等物品可資佐證。前開扣案毒品送請法務部調查
    局鑑驗之結果，均含有第一級毒品海洛因成分，有該局鑑定
    通知書4 紙在卷可佐；至注射針筒5 支及殘渣袋3 只經本院
    送請臺灣高雄醫學大學附設中和紀念醫院鑑定之結果，均呈
    現第一級毒品海洛因陽性反應，亦有卷附該院檢驗報告8 份
    可佐，復據被告迭於警詢、偵查及本院審理中坦認上情不諱
    ，足徵被告之自白核與事實相符，堪予採信。另查，被告前
    因施用毒品案件，經本院裁定令入戒治處所施以強制戒治1
    年，復以裁定停止戒治，於92年8 月18日停止執行出監、所
    餘期間付保護管束，惟於前開停止戒治期間內更行施用毒品
    ，除經本院92年度簡字第4927號判決判處有期徒刑6 月確定
    外，另以裁定撤銷停止戒治，再令入戒治處所施以強制戒治
    ，於92年11月25日執行完畢而釋放等情，有臺灣高等法院被
    告前案紀錄表及本院被告院內索引卡紀錄表各1 份附卷可參
    ，足認被告確於前開強制戒治執行完畢釋放後、5 年內再犯
    毒品危害防制條例第10條第1 項之施用第一級毒品罪。職是
    ，本件事證明確，被告犯行洵堪認定，應依法論科。
三、本案相關之法律比較適用：
    行為後法律有變更者，適用行為時之法律。但行為後之法律
    有利於行為人者，適用最有利於行為人之法律，刑法第2 條
    第1 項定有明文。查被告於前開行為後，刑法第47條、第56
    條及第62條業經總統於94年2 月2 日修正公布，並依刑法施
    行法第10條之1 規定自95年7 月1 日施行。職是，本件自應
    就被告行為前、後相關法律有修正者，依前揭規定加以比較
    適用。茲說明如下：
  (一)本件被告行為後，刑法第56條關於連續犯之規定業於94年1
    月7 日修正公布刪除，並於95年7 月1 日施行，則被告之犯
    行，因行為後新法業已刪除連續犯之規定，此刪除雖非犯罪
    構成要件之變更，但顯已影響行為人刑罰之法律效果，自屬
    法律變更。經查：本件被告先後多次施用第一級毒品海洛因
    ，主觀上顯係基於施用第一級毒品之同一犯意，客觀上逐次
    實施數次行為而具連續性，進而侵害同性質之法益，惟因其
    各次行為依一般社會健全觀念，在時間差距上，可以分開，
    在刑法評價上，各具獨立性，每次行為皆可獨立成罪，是依
    修正前刑法第56條之規定，本得適用連續犯規定而論以一罪
    ，並得加重其刑至二分之一，惟因修正後刑法刪除前開連續
    犯規定，以致被告前揭數次構成要件行為須依法分別論以數
    罪而併罰之，依新法第2 條第1 項規定比較新、舊法之結果
    ，仍以行為時、即修正前刑法第56條之規定較有利於被告（
    最高法院95年第8 次刑事庭會議決議亦採同一見解）。故本
    件應依修正前刑法第56條作為被告論罪科刑之基礎。
  (二)修正前刑法第47條原規定：「受有期徒刑之執行完畢，或受
    無期徒刑或有期徒刑一部之執行而赦免後，五年以內再犯有
    期徒刑以上之罪者，為累犯，加重本刑至二分之一」，嗣修
    正為：「受徒刑之執行完畢，或一部之執行而赦免後，五年
    以內故意再犯有期徒刑以上之罪者，為累犯，加重本刑至二
    分之一」，將累犯成立之要件限於5 年內「故意」再犯有期
    徒刑以上之罪者，始有加重其刑規定之適用。經比較修正前
    、後關於累犯之規定，當以修正後之規定較有利於被告，故
    應依刑法第2 條但書，適用裁判時、即修正後刑法第47條第
    1 項前段規定，作為論斷被告是否構成累犯之依據。
  (三)再修正前刑法第62條原規定：「對於未發覺之罪自首而受裁
    判者，減輕其刑」，嗣後修正為：「對於未發覺之罪自首而
    受裁判者，得減輕其刑」。是以依修正前之規定，凡行為人
    自首者，法院即須依法減輕其刑，並無裁量空間。然修正後
    則改為法院得視個案情節藉以決定是否減輕其刑，要無必須
    減輕其刑之限制。經比較修正前、後關於自首之規定，當以
    修正前之規定較有利於被告，故應依刑法第2 條第1 項前段
    ，適用行為時、即修正前刑法第62條規定，憑為被告是否構
    成自首減刑之依據。
  (四)按被告犯罪後法律有變更，而比較行為時及裁判時之法律時
    ，應就與罪刑有關之共犯、未遂犯、結合犯以及累犯加重、
    自首減輕、暨其他法定加減原因與加減例等一切情形，比較
    其全部之結果，而為整體之適用，不能割裂而分別適用新舊
    法有利之條文（最高法院95年度台上字第3735號判決意旨參
    照）。本件經依前述是否論以連續犯、累犯及自首等規定合
    併比較之結果，爰認修正前刑法相關規定較有利於被告，故
    應依修正前刑法作為本件被告論罪科刑之依據。
四、查海洛因係毒品危害防制條例第2 條第2 項第1 款所定之第
    一級毒品，依法不得持有、施用及販賣。核被告甲○○所為
    ，係違反毒品危害防制條例第10條第1 項施用第一級毒品罪
    。其施用第一級毒品海洛因前、後持有海洛因之低度行為，
    應為施用之高度行為所吸收，均不另論罪。被告先後多次施
    用第一級毒品海洛因，時間緊接，且犯罪基本構成要件相同
    ，顯係分別基於概括犯意反覆為之，應依修正前刑法第56條
    連續犯之規定論以一罪、並加重其刑。另被告前因違反毒品
    危害防制條例案件，分別由本院91年度訴字第3621號判決判
    處有期徒刑7 月、及92年度簡字第4927號判決判處有期徒刑
    6 月確定，前開2 罪經接續執行，於94年1 月6 日縮短刑期
    執行完畢一節，有前開臺灣高等法院被告前案紀錄表附卷足
    憑，是其前受有期徒刑之執行完畢後，5 年內再犯有期徒刑
    以上之本罪，應依修正前刑法第47條規定論以累犯，且遞加
    重其刑。另按，有無自首乃單純之事實認定問題，與裁判上
    一罪之法理無關，自無所謂一部自首效力是否及於全部之審
    判不可分原則之適用。因之裁判上一罪犯罪事實有無自首，
    仍應就全部犯罪行為，分別為個別的觀察認定，並就各個自
    首之犯罪行為分別適用自首規定減輕其刑，與牽連犯之從一
    重處斷及連續犯之以一罪論法理無涉（最高法院80年台上字
    第4327號判決採同一見解）。況自首犯罪應減輕其刑，其立
    法意旨在鼓勵罪犯悔悟遷善之意向，且可免偵查犯罪之勞費
    ，連續犯雖為裁判上一罪，但事實上為數個犯罪行為，故應
    就所有連續行為皆自首，始能以自首論，若僅就一部分行為
    自首，他部分行為未自首，與立法意旨不合，自首效力不應
    及於全部犯罪行為，倘認行為人於自首後，仍得更繼續涉犯
    同一罪行，且藉由其先前自首行為以邀減刑之寬典，實非刑
    法第62條之立法本意。準此以觀，本件被告雖先後於附表編
    號(一)至(四)所示時間主動前往高雄縣政府警察局鳳山分局、林
    園分局忠義派出所自承施用毒品之犯行無訛，揆諸前揭說明
    ，應僅就被告此部分犯行依修正前刑法第62條前段規定減輕
    其刑；至被告其餘如附表編號(五)所示施用毒品犯行則不生自
    首減刑之效力，附此敘明。
五、爰審酌被告前因施用毒品案件，迭施以觀察勒戒、強制戒治
    後，竟再為本件施用毒品犯行，足見其惡習已深，且戒絕毒
    癮之意志不堅，未能體悟施用毒品對自己、家人造成之傷害
    及社會之負擔，自屬可議；惟念其於犯後態度良好，並能坦
    承犯行及施用毒品本質上係屬戕害自身健康之行為，尚未直
    接危害他人，反社會性之程度應屬較低等一切情狀，分別量
    處如主文所示之刑，並定其應執行之刑，以資懲儆。此外，
    扣案如附表所示第一級毒品海洛因4 包係查獲之毒品，且該
    包裝袋與其內毒品業已無法析離；至扣得之注射針筒5 支、
    殘渣袋3 只亦與其內殘餘毒品同屬無法析離，應將之同視為
    第一級毒品無訛，從而不問屬於犯人與否，應均依毒品危害
    防制條例第18條第1 項前段規定沒收銷燬之。
六、另查，本件被告除起訴書所載犯罪事實外，就移送併辦部分
    即臺灣高雄地方法院檢察署95年度毒偵字第2410號、第2411
    號、第2675號、第3278號所示之犯行，雖未據公訴人起訴，
    然核與前揭已起訴部分有連續犯之裁判上一罪關係，當為起
    訴效力所及，本院自應一併審理，附此敘明。
據上論斷，應依刑事訴訟法第273 條之1 第1 項、第299 條第1
項前段，毒品危害防制條例第10條第1 項、第18條第1 項前段，
刑法第2 條第1 項前段、修正前刑法第56條、第47條、第62條前
段，判決如主文。
中    華    民    國    95    年    7     月    24    日
                  刑事第四庭  法  官 陳明呈
以上正本證明與原本無異。
如不服本判決，應於收受送達後10日內向本院提出上訴書狀。
中    華    民    國    95    年    7     月    28    日
                              書記官 林明忠
附錄本判決論罪科刑之法條：
毒品危害防制條例第十條
施用第一級毒品者，處六月以上五年以下有期徒刑。
施用第二級毒品者，處三年以下有期徒刑。
附表：
┌──┬───────┬──────────┬───────┬───────┐
│編號│偵查案號      │查扣物品種類、數量  │查獲時間      │查獲地點      │
├──┼───────┼──────────┼───────┼───────┤
│    │              │第一級毒品海洛因1 包│95年2 月13日17│被告主動前往高│
│    │95年度毒偵字第│（驗後淨重0.01公克、│時許          │雄縣政府警察局│
│ (一) │2296號        │空包裝重0.23公克）、│              │鳳山分局自首  │
│    │              │殘留第一級毒品海洛因│              │              │
│    │              │之殘渣袋2 只及注射針│              │              │
│    │              │筒1 支              │              │              │
├──┼───────┼──────────┼───────┼───────┤
│    │              │第一級毒品海洛因1 包│95年2 月14日14│被告主動前往高│
│    │95年度毒偵字第│（驗後淨重0.01公克、│時20分許      │雄縣政府警察局│
│ (二) │2410號        │空包裝重0.23公克）、│              │林園分局忠義派│
│    │              │殘留第一級毒品海洛因│              │出所自首      │
│    │              │之注射針筒1支       │              │              │
├──┼───────┼──────────┼───────┼───────┤
│    │              │殘留第一級毒品海洛因│95年2 月15日14│被告主動前往高│
│ (三) │95年度毒偵字第│之殘渣袋1 只及注射針│時30分許      │雄縣政府警察局│
│    │2411號        │筒1 支              │              │林園分局忠義派│
│    │              │                    │              │出所自首      │
├──┼───────┼──────────┼───────┼───────┤
│    │              │第一級毒品海洛因1 包│95年2 月24日9 │被告主動前往高│
│    │95年度毒偵字第│（驗後淨重0.01公克、│時35分許      │雄縣政府警察局│
│ (四) │2675號        │空包裝重0.22公克）、│              │林園分局忠義派│
│    │              │殘留第一級毒品海洛因│              │出所自首      │
│    │              │之注射針筒1 支      │              │              │
├──┼───────┼──────────┼───────┼───────┤
│    │              │第一級毒品海洛因1 包│95年3 月3 日20│高雄縣大寮鄉中│
│    │95年度毒偵字第│（驗後淨重0.01公克、│時30分許      │興村義發路20號│
│ (五) │3278號        │空包裝重0.25公克）、│              │為警盤檢查獲  │
│    │              │殘留第一級毒品海洛因│              │              │
│    │              │之注射針筒1 支      │              │              │
└──┴───────┴──────────┴───────┴───────┘


司法院資訊處製作；財團法人民間司法改革基金會備份。
